臺灣臺北地方法院刑事判決
110年度審訴字第2009號
公  訴  人  臺灣臺北地方檢察署檢察官
被      告  王昱權


上列被告因詐欺等案件，經檢察官提起公訴（110年度偵字第322
76號），被告於本院準備程序進行中，就被訴事實為有罪之陳述
，本院合議庭裁定由受命法官獨任依簡式審判程序審理，判決如
下：
    主      文
王昱權犯三人以上共同詐欺取財罪，處有期徒刑壹年肆月。又犯
三人以上共同詐欺取財罪，處有期徒刑壹年肆月。應執行有期徒
刑壹年陸月。
    事      實
一、王昱權前於民國109年11月間曾參與許庭瑄、王庭軒所屬詐
　　欺集團，從事領取人頭帳戶包裹而交付車手之工作，當知悉
    其於110年5月網路認識真實姓名年籍不詳LINE名稱「小阿飛
    」之成年人為詐欺集團成員，將其加入之LINE群組(共有7、
    8人)為詐欺集團群組，仍基於參與犯罪組織之犯意而加入，
    負責依「小阿飛」指示拿取人頭帳戶提款卡進行提款後交付
    至指定地點或交付指定之人(俗稱車手)。王昱權與「小阿飛
    」所屬詐欺集團為自己不法所有之意圖，基於三人以上共同
    犯詐欺取財及洗錢之犯意聯絡，先由「小阿飛」所屬詐欺集
    團成員以附表所示方式詐騙附表所示之人，致附表所示之人
    陷於錯誤，依指示於附表所示時間，將附表所示款項匯至附
    表所示人頭帳戶，再由王昱權依「小阿飛」指示，先至指定
    地點向真實年籍姓名不詳「小阿飛」派來之人領取附表所示
    人頭帳戶提款卡、密碼後，即與該人一同前往附近銀行
　　，由王昱權持上開人頭帳戶提款卡至附表所示地點之自動櫃
    員機提領上開詐騙所得，「小阿飛」派來之人把風，王昱權
    提領完畢後再將提領之詐騙款項交付給「小阿飛」派來之人
　　，以此方式使詐欺集團順利取得並掩飾、隱匿詐欺犯罪所得
    之去向與所在。嗣附表所示之人察覺受騙後報警處理，經警
    調閱自動櫃員機監視器錄影畫面比對追查後，始循線查悉上
    情。
二、案經乙○○、丙○○訴由臺北市政府警察局中山分局報請臺
　　灣臺北地方檢察署(下稱臺北地檢署)檢察官偵查起訴。
    理      由
一、本件被告王昱權所犯為死刑、無期徒刑、最輕本刑為3年以
    上有期徒刑以外之罪，且非高等法院管轄第一審案件，於本
    院行準備程序時，被告就被訴事實為有罪之陳述，經告知簡
    式審判程序之旨，並聽取檢察官、被告意見後，本院認為適
　　宜進行簡式審判程序，而經合議庭裁定改行簡式審判程序審
　　理，核先敘明。又依刑事訴訟法第159條第2項、第273條之2
　　規定，簡式審判程序之證據調查，不受同法第159條第1項、
　　第161條之2、第161條之3、第163條之1及第164條至第170條
　　規定之限制。
二、認定犯罪事實所憑之證據及理由
(一)上揭犯罪事實，業據被告於警詢、本院準備程序及審理時坦
    承不諱（見臺北地檢署110偵32276卷【下稱偵卷】第17至22
　　，本院卷第28頁、第29頁、第55頁），核與證人即告訴人乙
    ○○警詢指述、證人即告訴人丙○○警詢指述相符(見偵卷第23
    至27頁、第29至33頁)，並有乙○○提供之手機交易明細查詢
    截圖(見偵卷第55頁)、丙○○提供之手機存款交易明細查詢截
    圖(見偵卷第79頁)、起訴書附表所示帳戶開戶暨交易明細資
    料(見偵卷第103至126頁)、被告領款之自動櫃員機監視器錄
    影畫面擷圖影像(見偵卷第47至49頁)、臺灣新北地方檢察署
    檢察官110年度少連偵字第357號追加起訴書(見偵卷第141至
    149頁)、臺灣桃園地方檢察署檢察官110年度偵緝字第1482
    號、第1686號起訴書(見偵卷第151至155頁)等件在卷可參，
    足證被告之任意性自白核與事實相符，堪以採信。
(二)綜上，本件事證明確，被告任意性自白核與事實相符，本案
　　被告犯行堪以認定，應依法論科。
三、論罪科刑
(一)本件依被告供述及其餘卷內證據(告訴人乙○○、乙○○警
　　詢筆錄，依組織犯罪防制條例第12條第1項規定，就違反組
　　織犯罪條例之罪名，不具證據能力，然上開告訴人等警詢筆
　　錄，就加重詐欺取財、洗錢罪名則無此限制)，被告參與之
    詐欺集團，其成員至少有被告、「小阿飛」、「小阿飛」派
    來之人、收水、撥打電話行騙之人、工作機群組內之人等人
　　，為3人以上無訛，且詐欺集團係分別招募車手、陪同車手
    之把風、收水，另有成員向被害人行騙，有成員控機，有成
    員調度車手、陪同、收水，以此分工方式將詐欺贓款層轉核
    心成員，足徵該組織縝密，分工精細，須投入相當成本及時
    間始能如此為之，顯非為立即實施犯罪而隨意組成，核屬組
    織犯罪條例第2條第1項所稱之犯罪組織無訛，又被告經「小
    阿飛」招募擔任車手，依詐欺群組內指示持人頭帳戶提款卡
    領款，嗣後再依指示贓款交回，被告主觀上當知悉本案幕後
    為多人分工進行，則被告犯行自該當參與犯罪組織。又被告
    參與之本案「小阿飛」所屬詐欺集團與109年11月參與之詐
    欺集團為不同犯罪組織，業據被告直承不諱(見本院卷第29
    頁)，自不影響被告本案參與犯罪組織罪之成立，一併敘明
　　。
(二)次按洗錢防制法於105年12月28日修正公布，並於106年6月2
    8日生效施行（下稱新法），新法第14條第1項之一般洗錢罪
    ，祇須有第2條各款所示行為之一，而以第3條規定之特定犯
    罪作為聯結即為已足。另過去實務認為，行為人對犯特定犯
    罪所得之財物或利益作直接使用或消費之處分行為，或僅將
    自己犯罪所得財物交予其他共同正犯，祇屬犯罪後處分贓物
    之行為，非本條例所規範之洗錢行為，惟依新法規定，倘行
    為人意圖掩飾或隱匿特定犯罪所得來源，而將特定犯罪所得
    直接消費處分，甚或交予其他共同正犯予以隱匿，或由共同
    正犯以虛假交易外觀掩飾不法金流移動，即難認僅單純犯罪
    後處分贓物之行為，應仍構成新法第2條第1或2款之洗錢行
    為(最高法院108年度台上字第2057號、第2425號、第2402號
    判決意旨參照)。經查，本案「小阿飛」所屬詐欺集團成員
    向告訴人乙○○、丙○○施用詐術後，為隱匿渠等詐欺所得之去
    向，乃指示告訴人乙○○、丙○○將受騙款項匯入指定人頭帳戶
    內，再由被告提領後交付不詳之人轉交上游，被告行為在使
    詐欺贓款形成金流斷點不知去向，致無從或難以追查前揭犯
    罪所得，而達隱匿該犯罪所得去向及所在之目的
　　，且被告主觀上知悉此節仍為之，揆諸前揭說明，即應構成
    洗錢防制法第2條、第14條規定之一般洗錢罪。
(三)核被告就附表編號1(參與「小阿飛」所屬詐欺犯罪組織後，
    最先繫屬之首次詐欺取財犯行)所為，係犯組織犯罪防制條
　　例第3條第1項後段之參與犯罪組織、刑法第339條之4第1項
　　第2款之3人以上共同詐欺取財罪及違反洗錢防制法第14條第
　　1項普通洗錢罪；就附表編號2所為，係犯刑法第339條之4第
    1項第2款之3人以上共同詐欺取財罪及違反洗錢防制法第14
    條第1項普通洗錢罪。起訴書雖漏未論及組織犯罪防制條例
　　第3條第1項後段之參與犯罪組織罪、洗錢防制法第14條洗錢
    罪，但此部分事實與檢察官起訴之加重詐欺取財罪間事實具
    有想像競合犯之裁判上一罪關係，為起訴效力所及，且經本
    院當庭告知當事人另涉犯此部分犯罪，已保障被告防禦權（
　　見本院卷第28、29頁），自得一併審究，附此敘明。
(四)被告與「小阿飛」所屬詐欺集團成員間，就上開犯行，有犯
    意聯絡及行為分擔，應論以共同正犯。
(五)被告各於附表編號1至2所示時間，多次提領款項之行為，係
    於密接時間而為，手法相同，且侵害同一法益，是其附表編
    號1至2所示時間各次提領行為之獨立性極為薄弱，依一般社
    會觀念，在時間差距上，難以強行分開，在刑法評價上，以
    視為數個舉動接續施行，合為包括一行為予以評價較為合理
　　，應各論以接續犯。　　
(六)被告就附表編號1所犯之參與犯罪組織、加重詐欺、洗錢等
    罪，就附表編號2所犯之加重詐欺、洗錢等罪，其各罪犯行
    均有部分合致，且犯罪目的單一，依一般社會通念，應評價
    為一罪方符合刑罰公平原則，為想像競合犯，應依刑法第55
    條規定，各從一重論以刑法第339條之4第1項第2款之3人以
    上共同詐欺取財罪處斷。
(七)被告就上開所示犯行，犯意各別，行為互殊，並均侵害不同
　　人之財產法益，應予分論併罰。
(八)爰審酌被告正值青年，身心健全，卻不思以己力工作賺取財
    物，反以非法方法謀取不法暴利，與所屬詐欺集團共同行騙
　　，使無辜善良之告訴人上當受騙，嚴重破壞社會秩序及人際
    間信賴，應予非難，且其前於109年11月間參與詐欺集團共
    同行騙，已遭查獲，仍於110年5月再犯本案，顯見其不思悔
    改、未獲有教訓，另考量被告坦承犯行之態度（包含自白坦
    承參與組織犯罪、洗錢犯行；組織犯罪條例第8條第1項後段
　　：「偵查及審判中均自白者，減輕其刑」，洗錢防制法第16
    條第2項規定：「犯前2條之罪，在偵查或審判中自白者，減
    輕其刑。」，被告於本院審判中自白參與犯罪組織及洗錢犯
    行，被告於偵查中雖未自白參與犯罪組織犯行，然檢察官於
    偵查中並未偵辦此犯行，尚不應歸咎於被告，是可認被告已
    合於上開減刑之規定，而此兩罪雖屬想像競合犯其中之輕罪
　　，然依最高法院109年度台上字第3936號判決意旨，僅得由
    本院於量刑時一併衡酌該部分減輕其刑事由，即屬評價完足
　　），於集團內僅為車手，非核心成員，暨被告自述國中畢業
    之智識程度，目前受僱做裝潢玻璃打速利康，月收入約3萬
    多快4元，無需撫養他人之家庭經濟狀況（見本院卷第59頁
　　），以及告訴人乙○○、丙○○損失數額，雖與到庭之告訴人乙
    ○○成立和解，然並未依約給付(有本院111年度審附民字第13
    9號和解筆錄1份、公務電話1份在卷，見本院卷第77至78頁
    、第79頁）等一切情狀，分別量處如主文所示之刑，併宣告
    應執行之刑，以示懲儆。
四、沒收
(一)按犯罪所得屬於犯罪行為人者，沒收之，於全部或一部不能
    沒收或不宜執行沒收時，追徵其價額，刑法第38條之1第1項
    前段、第3項定有明文。另共同犯罪行為人之組織分工及不
    法所得，未必相同，彼此間犯罪所得之分配懸殊，其分配較
    少甚或未受分配之人，如仍應就全部犯罪所得負連帶沒收之
    責，超過其個人所得之剝奪，無異代替其他犯罪參與者承擔
    刑罰，顯失公平，因共犯連帶沒收與罪刑相當原則相齟齬，
    故共同犯罪，所得之物之沒收，應就各人分得之數為之，亦
    即沒收或追徵應就各人所實際分得者為之（最高法院104年
    第13次及第14次刑庭會議決議(一)意旨參照）。查被告於本
    院審理時陳稱：原本說好我領10萬可以拿到1千元報酬，說
    好要最後再發薪水，後來把工作機跟錢交給他派來的人，對
    方叫我在原地等5分鐘，後來他們就沒出現了，所以我沒有
    拿到報酬等語（見本院卷第29至30頁），又並無證據顯示被
    告就本案有實際獲得分配之報酬，揆諸上揭最高法院判決意
    旨，自無庸宣告沒收其犯罪所得。　　　　
(二)至被告持以與本案詐欺集團成員聯絡用之工作用手機，雖係
    供本案犯罪所用之物，然未經扣案，且被告於本院審理時亦
    陳稱：「小阿飛」派來之人給我工作機及提款卡；後來我連
    同我領的錢、金融卡加工作機一起交回去等語（見本院審訴
    卷第29、58頁），非被告所有，且無證據證明現仍存在，亦
    非違禁物，為免將來執行困難，爰不予宣告沒收，附此敘明
　　。
六、據上論斷，應依刑事訴訟法第273條之1第1項、第299條第1
    項前段，洗錢防制法第14條第1項，刑法第11條前段、第28
    條、第339條之4第1項第2款、第55條、第51條第5款，刑法
    施行法第1條之1第1項，判決如主文。
七、如不服本件判決，得自收受送達之翌日起20日內，向本院提
    起上訴。
本案經檢察官陳建宏提起公訴，經檢察官吳春麗到庭執行職務。
中    華    民    國   111    年     1   月     27    日
                  刑事第二十二庭  法  官 廖棣儀 
上正本證明與原本無異。 
如不服本判決應於收受送達後20日內向本院提出上訴書狀，並應
敘述具體理由；其未敘述上訴理由者，應於上訴期間屆滿後20日
內向本院補提理由書（均須按他造當事人之人數附繕本）「切勿
逕送上級法院」。告訴人或被害人如對於本判決不服者，應具備
理由請求檢察官上訴，其上訴期間之計算係以檢察官收受判決正
本之日期為準。 因疫情而遲誤不變期間，得向法院聲請回復原
狀。
                                  書記官 林志忠 
中    華    民    國   111    年     1   月     27    日
附錄本案所犯法條全文：
刑法第339條之4
犯第339條詐欺罪而有下列情形之一者，處1年以上7年以下有期
徒刑，得併科1百萬元以下罰金：
一、冒用政府機關或公務員名義犯之。
二、三人以上共同犯之。
三、以廣播電視、電子通訊、網際網路或其他媒體等傳播工具，
    對公眾散布而犯之。
前項之未遂犯罰之。
洗錢防制法第14條
有第二條各款所列洗錢行為者，處7年以下有期徒刑，併科新臺
幣5 百萬元以下罰金。
前項之未遂犯罰之。
前二項情形，不得科以超過其特定犯罪所定最重本刑之刑。
附表：
編號 告訴人 詐騙方式 匯款/轉帳時間(依詐騙帳戶交易明細所示) 人頭帳戶 詐騙金額(依詐騙帳戶交易明細所示) 提款時間(依詐騙帳戶交易明細所示) 提款地點 提款金額(依詐騙帳戶交易明細所示) 1 乙○○ 不詳詐欺集團成員於110年5月5日14時29分前某時許，致電乙○○並佯稱 ：因乙○○有疑似遭盜刷之消費紀錄 ，是乙○○須依指示操作匯款以取消錯誤扣款云云，致乙○○誤信為真，爰依指示匯款右列款項至右列帳戶。 110年5月5日14時29分許、同日時31分許 國泰世華商業帳號000-000000000000號帳戶（戶名：蘇宥臻） 新臺幣（下同）14萬9,987元、4萬9,989元 110年5月5日15時31分許、同日時33分許、同日時34分許 國泰世華商業銀行南京東路分行（臺北市○○區○○○路0段000號）之自動櫃員機 10萬元、 5萬元、 5萬元 2 丙○○ 不詳詐欺集團成員於系爭帳戶前某時許，致電丙○○並佯稱：因丙○○之消費紀錄出現錯誤 ，是丙○○須依指示操作匯款以取消錯誤扣款云云，致丙○○誤信為真，爰依指示匯款右列款項至右列帳戶 110年5月5日22時3分許 （同上） 19萬9,998元 110年5月6日0時3分許、同日時4分許 （同上） 10萬元、 9萬9,900元